【裁判字號】    99,易,419
【裁判日期】    990319
【裁判案由】    傷害
【裁判全文】
臺灣臺中地方法院刑事判決              99年度易字第419號
公  訴  人  臺灣臺中地方法院檢察署檢察官
被      告  乙○○
            丁○○
上列被告因傷害案件，經檢察官提起公訴（98年度偵字第29808
號），本院判決如下：
    主    文
乙○○犯傷害罪，處有期徒刑參月，如易科罰金，以新臺幣壹仟
元折算壹日。
丁○○犯傷害罪，處有期徒刑參月，如易科罰金，以新臺幣壹仟
元折算壹日。
    犯罪事實
一、乙○○與丁○○係鄰居。乙○○於民國98年10月19日18時30
    分許，在臺中縣大雅鄉○○路262 號（起訴書誤載為260 號
    ）住處前，因不滿丁○○將保麗龍箱放置在其住處門口，先
    持木棍將該保麗龍箱推倒，復基於傷害人身體之犯意，持上
    開木棍毆打丁○○之左前臂。丁○○見狀欲搶奪該支木棍，
    遂與乙○○發生拉扯，丁○○與乙○○均可預見與人相互拉
    扯，極有可能致他方身體遭受傷害，丁○○亦可預見伊手中
    持有割膠帶用之美工刀，拉扯中稍不注意即有可能割傷他人
    ，詎渠等竟本於縱因此發生傷害或割傷他方，亦不違背其本
    意之不確定故意，而相互拉扯，致丁○○以手拉扯傷乙○○
    之左肩部，手中持有之美工刀亦割傷乙○○之右手腕，乙○○之腳則踩傷丁○○之右腳大腳趾，致丁○○受有左前臂挫
    傷、右腳大腳趾挫傷腫脹等傷害，乙○○則受有右手腕切割
    傷、左肩挫傷腫痛等傷害。嗣經丁○○、乙○○報警處理，
    始悉上情。
二、案經丁○○、乙○○訴由臺中縣警察局豐原分局報告臺灣臺
    中地方法院檢察署檢察官偵查起訴。
    理    由
壹、證據能力之認定：
    本案下列引用之證據，經本院依法踐行調查證據程序，公訴
    人及被告均不爭執各該證據之證據能力（見本院卷第11頁反
    面），且亦查無依法應排除其證據能力之情形，是後述所引
    用證據之證據能力皆無疑義，合先敘明。
貳、犯罪事實之認定：
一、訊據被告乙○○、丁○○均矢口否認有前揭犯行，被告乙○○（下稱乙○○）辯稱：因被告丁○○（下稱丁○○）家的
    貨車及保麗龍箱擋住伊家門口，當時伊手上沒有拿東西，要
    轉身離開時，丁○○徒手打伊脖子，丁○○當時也有拿1 支
    美工刀，伊為了要擋丁○○的美工刀，才拿那支木棍，結果
    木棍打到丁○○的手；伊只是要打丁○○的刀子，不是要打
    丁○○的手云云（見本院卷第11頁正反面）；丁○○則辯稱
    ：伊當時是用左手抓住乙○○的棍子，右手要擋開乙○○，
    結果右手的手肘擋到乙○○的脖子；伊並未打乙○○云云（
    見本院卷第11頁）。經查：
  (一)據證人即被告2 人之鄰居丙○○於本院結證稱：當天伊陪太
    太買完菜，約下午6 點半左右，到大雅路258 號那邊，準備
    轉彎回家，正好看到丁○○的先生在門口，伊走到丁○○家
    即260 號門前，與丁○○的先生打招呼，伊太太就先回家了
    ；此時剛好有1 部貨車載運裝有熱帶魚的保麗龍4 箱要給丁○○，因丁○○家門口已經停了1 部車，故那部貨車停在26
    4 號的門口，貨車司機卸2 箱在260 號門口，另2 箱卸在26
    2 號門口，後來丁○○就開那些箱子，他先生把裡面的魚用
    塑膠袋裝著拿進去屋內，「此時乙○○就拿著棍子，長約1
    公尺，將放置在她家門口的兩箱上下重疊在一起的上面那箱
    空的保麗龍箱打翻」，丁○○質問乙○○為何打翻伊東西，
    乙○○回稱「我這裡就是不讓你放」，之後2 人即開始爭吵
    ，並拉拉扯扯，丁○○就叫他先生打電話報警，伊想既然已
    經報警，且伊亦不想捲入是非，就回家了；他們拉扯過程中
    ，因為天色有點晚，伊不敢說是誰先動手的，「伊有看到丁○○用右手要搶乙○○的棍子」；伊在現場約3 至5 分鐘，
    就回家了，之後他們發生何事，伊就不知道了；伊確定有在
    現場，所以才能夠說的那麼清楚等語（見本院卷第22頁正反
    面）；及證人賴勇勝於本院結證稱：丁○○家固定星期一晚
    上6 時左右都會卸魚貨，伊固定星期一去他們家要保麗龍箱
    子，事發當時伊正好去找丁○○的先生要保麗龍箱子，丁○○拿美工刀已經割完1 個保麗龍箱子，她先生也已經把部分
    魚貨搬進屋內，伊坐在丁○○家門口泡茶，「有看到隔壁的
    人拿棍子出來打丁○○」，丁○○就擋開，當時很混亂，有
    聽到丁○○在叫，後來丁○○的先生就去報警等語（見本院
    卷第23頁反面、第24頁）。參以證人丙○○、賴勇勝與被告
    2 人均無親屬或利害關係，並均於本院具結擔保所述為真實
    ，且渠等亦均無故為不實證言之動機與必要，是渠等證言均
    值採信，渠等均係事發當時在場之人，堪可認定。乙○○辯
    稱：證人賴勇勝於事發當時並不在場云云（見本院卷第24頁
    反面），並不可採。另審諸證人即乙○○之女兒己○○於本
    院證稱：在門口那邊時，媽媽拿棍子把保麗龍的箱子弄翻（
    見本院卷第24頁反面），及證人即乙○○之另一女兒戊○○
    於本院證稱：伊有看到丁○○持美工刀割傷伊媽媽乙○○，
    是在拉扯過程中割傷的等語（見本院卷第26頁反面）。綜合
    前開證人證詞，足見本案事發經過，應係乙○○見丁○○之
    魚貨卸下2 箱在伊家門口，心生不快，遂持棍子將丁○○已
    割完膠帶之1 箱空保麗龍箱打翻，並持該支棍子毆打丁○○
    之左前臂，致丁○○受有左前臂挫傷之傷害，丁○○見狀欲
    搶下該支棍子，雙方因而發生拉扯，乙○○與丁○○均可預
    見與人相互拉扯，極有可能致他方身體遭受傷害，丁○○亦
    可預見伊手中持有割膠帶用之美工刀，拉扯中稍不注意即有
    可能割傷他人，詎渠等竟本於縱因此發生傷害或割傷他方身
    體，亦不違背其本意之不確定故意，而相互拉扯，堪認乙○○與丁○○均具有傷害他方身體之不確定故意。又乙○○先
    持棍子毆打丁○○之左前臂，則顯具有傷害之故意甚明。衡
    以丁○○於事發當日確受有左前臂挫傷（0.2x2 公分）、右
    腳大腳趾挫傷腫脹之傷害，乙○○於事發當日亦受有右手腕
    切割傷（0.1x0.5 公分）、左肩挫傷腫痛之傷害，各有渠等
    提出之大雅澄清醫院診斷證明書在卷可稽（見臺中縣警察局
    豐原分局刑案偵查卷宗─下稱警偵卷第26、27頁）。益徵本
    件事證明確，被告2 人之傷害犯行，均堪認定，應依法論科
    。
  (二)至於證人即乙○○之女兒己○○（12歲）雖於本院證稱：那
    時候丁○○的先生拿美工刀要割我媽媽，有割到，媽媽拿棍
    子要把丁○○先生手上的美工刀打下來；是丁○○的先生拿
    著美工刀，伊沒看到丁○○拿美工刀；伊親眼看到丁○○的
    先生拿美工刀割傷伊媽媽的右手手腕云云（見本院卷第24頁
    反面、第25頁）。惟查上開證詞顯與乙○○於警詢、偵查中
    指述割傷伊之人係丁○○，及證人戊○○於本院證稱：手持
    美工刀割傷伊媽媽的人是丁○○之情（見警偵卷第8 至9 頁
    、偵卷第7 頁、本院卷第26頁反面），完全不符。益見證人
    己○○前開所證，並非真實，殊難採信。
  (三)再者，證人戊○○（9 歲）雖亦於本院證稱：丁○○就拿黃
    色的美工刀要割媽媽，丁○○叫她先生說「你快點把她（乙○○）的棍子拿起來，我要殺她了」云云（見本院卷第25頁
    反面、第26頁）。惟查，依證人丙○○、賴勇勝所證述之案
    發經過，並無上開情節，況前開證詞亦與乙○○於警詢之指
    訴有所出入（見警偵卷第9 頁），是前開證詞之可信性，實
    非無疑。再者，丁○○與乙○○為鄰居，縱因停車及保麗龍
    箱放置問題而生嫌隙，衡情丁○○尚無因此細故即欲殺害乙○○之可能；況事後亦係在雙方拉扯搶奪棍子之中，丁○○
    之美工刀始割傷乙○○，益徵丁○○應無殺害乙○○之意圖
    。是以證人戊○○前開證述內容，顯係誇大不實，甚至係經
    人教導後捏造之證言，殊非可採。
二、綜上各節參互佐證，本案事證已臻明確，被告2 人所辯概屬
    卸責之詞，不足採信，被告2 人互相傷害他方身體之犯行，
    洵堪認定，應依法論科。
參、論罪科刑之理由：
    核被告2 人所為，均係犯刑法第277 條第1 項之傷害罪。爰
    審酌被告2 人為鄰居，不知理性溝通停車與保麗龍箱放置之
    問題，屢生齟齬；而被告丁○○未經乙○○同意即將魚貨2
    箱放置在乙○○家門口，妨礙乙○○及其家人進出，非無可
    議；乙○○不思循合法途徑解決糾紛，竟持棍子毆打丁○○
    ，亦屬不該；又該2 人相互拉扯肇致他方受傷，均應予相當
    之制裁，用以教示渠等敦親睦鄰，及應以理性平和之態度處
    理日常生活之糾紛；又丁○○初於本院審理時即表達願相互
    撤回告訴以息訟爭之意願，惟為乙○○所不接受，致雙方未
    能達成和解；再參酌被告2 人犯罪之動機、目的、手段、品
    行、均為家庭主婦之生活狀況、丁○○國中畢業、乙○○不
    識字之智識程度等一切情狀，分別量處如主文所示之刑，並
    均諭知易科罰金之折算標準。
據上論斷，應依刑事訴訟法第299 條第1 項前段，刑法第277 條
第1 項、第41條第1 項前段，刑法施行法第1 條之1 ，判決如主
文。
本案經檢察官甲○○到庭執行職務。
中    華    民    國    99    年    3     月    19    日
                  刑事第二庭  法  官  黃佩韻
以上正本證明與原本無異。
如不服本判決，應於判決送達後10日內向本院提出上訴狀（應抄
附繕本），其未敘述上訴理由者，應於上訴期間屆滿後20日內補
提理由書狀於本院，上訴於臺灣高等法院臺中分院。告訴人或被
害人如對於本判決不服者，應具備理由請求檢察官上訴，其上訴
期間之計算係以檢察官收受判決正本之日期為準。
                              書記官  林柏名
中    華    民    國    99    年    3     月    19    日
附錄論罪科刑法條：
中華民國刑法第277 條第1 項
傷害人之身體或健康者，處3 年以下有期徒刑、拘役或1 千元以
下罰金。

司法院資訊處製作；財團法人民間司法改革基金會備份。
